【裁判字號】    99,重上更(二),15
【裁判日期】    990831
【裁判案由】    違反毒品危害防制條例
【裁判全文】
臺灣高等法院高雄分院刑事判決    99年度重上更(二)字第15號
上  訴  人  臺灣高雄地方法院檢察署檢察官
上  訴  人
即  被  告      甲○○
選任辯護人      周村來    律師
                周元培    律師
上列上訴人因被告違反毒品危害防制條例案件，不服臺灣高雄地
方法院92年度訴字第2818號中華民國93年3 月25日第一審判決（
起訴案號：臺灣高雄地方法院檢察署92年度偵字第19306 號），
提起上訴，判決後經最高法院第2 次發回更審，本院判決如下：
     主  文
原判決關於販賣第三級毒品部分撤銷。
甲○○販賣第三級毒品，處有期徒刑壹年捌月。販賣毒品所得新
臺幣伍佰元沒收，如全部或一部不能沒收時，以其財產抵償之。
     事  實
一、甲○○於民國（以下同）89年間因犯懲治盜匪條例案件，經
    臺灣高雄地方法院於90年1 月2 日以89年度訴字第139 號刑
    事判決判處有期徒刑3 年6 月，並確定在案，嗣於91年10月
    23日縮短刑期假釋出獄，假釋期間付保護管束（保護管束期
    間至92年10月23日止，未構成累犯），仍不知悔改，意圖營
    利，於假釋期間內之92年9 月18日13時許，在其女友楊智雯
    所租位於高雄市○○區○○街3 號6 樓之租屋處，販賣第三
    級毒品K 他命1.4 公克予丁○○，並收取丁○○交付之新台
    幣（下同）500 元之價金，嗣丁○○於同日19時許，在高雄
    市○○○路41巷口附近為警查獲，並扣得該1 小包K 他命（
    另扣得之另1 小包K 他命是丁○○於前1 日即18日向綽號「
    阿肥」所購買），嗣甲○○於92年10月6 日17時許，在高雄
    市○○路129 號與大為街路口，為警循線查獲，甲○○並供
    出其毒品來源係向乙○○購得（乙○○另由警方另案移送偵
    辦）。
二、案經臺南市警察局第一分局、臺南憲兵隊暨行政院海岸巡防
    署海洋巡防總局第四海巡隊共同移送臺灣高雄地方法院檢察
    署檢察官偵查起訴。
     理  由
壹、証据能力部分：
一、證人丁○○於警詢中之陳述，雖與其原審及本院前審審判中
    之陳述不符，惟證人丁○○於警訊中之陳述係出於自由意志
    ，且尚未受到人情之壓力及干預，自較為真實可採，且為證
    明被告犯罪事實存否所必要者，依刑事訴訟法第159 條之2
    規定自有證據能力，得為證據。
二、辯護人於本院前審93年5 月5 日準備程序中抗辯稱：證人丁○○之警詢筆錄無證據能力，當初丁○○的逮捕程序不合法
    等語（見上訴審卷第54頁）。而證人丁○○於原審93年10月
    6 日審判期日，結證稱：「（你被警方逮捕的時候，警方有
    無出示拘票或是搜索票？）有的」、「（拘票上載嫌疑人是
    誰？）是甲○○。」、「（既然不是你，為何與警方回去警
    局？）因為剛開始將我誤為甲○○，後來看到我的證件知道
    弄錯了，但在我車上有搜到毒品，所以我就跟他們回去警局
    」等語（見上訴審卷第164 頁、第165 頁）。惟查警方雖將
    丁○○誤為甲○○予以逮捕，程序上雖有瑕疵，但並無違法
    之故意，且係於車上發現有毒品，始將其帶回警局處理，且
    於詢問筆錄前，有告知丁○○得行使刑事訴訟法第95條規定
    之權利。警方搜索丁○○之程序雖略有瑕疵，然審酌人權保
    障及公共利益均衡之維護，依刑事訴訟法第158 條之4 規定
    ，丁○○之警詢筆錄自有證據能力，得為證據，辯護人之上
    開抗辯，尚屬無據。
三、證人丁○○於檢察官偵查中所為之陳述，既經依法具結，並
    經被告於原審及本院前審行使詰問權，復無顯不可信之情形
    ，依刑事訴訟法第159 條之1 第2 項規定，自有證據能力，
    得為證據。
四、再按警察之取締或查獲經過報告，其意義乃係指警方在查獲
    具體案件後，所自行製作，內容在敘述如何就該具體案件查
    獲、破案經過之報告文書，即該報告係警察針對具體個案所
    製作，並無例行性，且該等報告並非經常處於可受公開檢查
    狀態下之文書，故依刑事訴訟法第159 條之4 第1 款規定之
    立法理由解釋，此項報告書並非該條款規定由公務員職務上
    製作之紀錄文書，亦無從由法院依直接及言詞審理方式加以
    調查，當然無證據能力，最高法院89年度台上字第5364號判
    決亦採此見解。準此而論，系爭由海岸巡防署海洋巡防總局
    第四海巡隊（以下簡稱海巡隊）所製作有關查緝被告之調查
    暨辦理情形報告書（附該海巡隊刑案偵查卷宗），既係針對
    被告涉犯違反毒品危害防制條例之具體案件查獲、破案經過
    之報告文書，自無證據能力。再該等文書本質上即無證據能
    力，已如上述，自不因傳訊原製作文書之員警或調查其他特
    別情況，而例外排除其傳聞性並承認其證據能力，是公訴人
    請求傳訊原製作報告書之員警丙○○以證明該文書確有證據
    能力部分，即無必要。況若認因此類之報告文書如無證據能
    力，而須就查獲經過一一傳訊相關警員，致增加司法成本，
    亦係制度使然，然仍不能因此即認原無證據能力之報告文書
    有證據能力，附此敘明。
五、另按有事實足認被告或犯罪嫌疑人所犯罪嫌為最輕本刑為3
    年以上有期徒刑之罪嫌，並危害國家安全或社會秩序情節重
    大，而有相當理由可信其通訊內容與本案有關，且不能或難
    以其他方法蒐集或調查證據者，得發通訊監察書；通訊監察
    書，偵查中由檢察官依司法警察機關聲請或依職權核發，審
    判中由法官依職權核發，通訊保障及監察法第5 條第1 項第
    1 款、第2 項定有明文。經查，本案司法警察機關即海巡隊
    原認被告甲○○係涉犯販賣第一級毒品案件，依毒品危害防
    制條例第4 條第1 項之規定為死刑或無期徒刑之罪，嗣海巡
    隊依上開規定向臺灣臺南地方法院檢察署（以下簡稱臺南地
    檢署）聲請就被告甲○○所使用之行動電話號碼為00000000
    00號，實施通訊監察，時間自92年9 月1 日起至同月30日止
    ，而臺南地檢署亦於92年9 月1 日核發該通訊監察書，監察
    期間乃自93年9 月2 日10時起至92年10月1 日10時止一節，
    亦有該通訊監察聲請書、通訊監察書各1 份附原審卷第189
    頁至第197 頁可稽。是以，海巡隊依照該份通訊監察書而就
    電話號碼為0000000000號與其對向通話之電話內容，於監察
    期間內實施監聽，確屬合法，故依該合法監聽程序所轉譯之
    監聽譯文，自有證據能力。從而辯護人雖認海巡隊於上開核
    准之監察期間即於92年9 月23日就電話號碼為0000000000號
    與電話號碼為0000000000號之通話實施監聽及轉譯之監聽譯
    文部分（附上開海巡隊刑案偵查卷宗）無證據能力，即屬無
    據。
貳、實體部分：
一、訊據上訴人即被告甲○○於本院審理時已坦承販賣第三級毒
    品K 他命予丁○○等語不諱，核與證人丁○○業於警訊中陳
    稱：我於92年9 月18日13時許，駕駛牌照號碼為ZJ-639號之
    營業用小客車（計程車）前往被告位於高雄市○○街3 號6
    樓之租屋處，以500 元向被告購買K 他命1 小包（重約1.4
    公克），以供自己吸食之用，嗣我即與被告共同前往KTV 唱
    歌等語（見台南市警察局第一分局刑案偵查卷宗第8 頁至第
    10頁丁○○之警訊筆錄），及其於偵訊中結證稱：「（92年
    9 月18日是否向甲○○購買毒品？）當天下午約1 點我去鹽
    埕區○○街3 號6 樓找阿肥買毒品，甲○○也在現場，我向
    甲○○買1 包K 他命，同時拿500 元給甲○○，事後於當天
    晚上約7 點我開計程車在自立路被警察攔下並在我車內查到
    毒品，警察再帶我回大有街等甲○○」、「（向甲○○買過
    幾次毒品？）只有這一次，其他都是向阿肥買的」等語相符
    （見偵卷第32頁、第33頁）。又證人丁○○於92年9 月18日
    經警所查獲之疑似為第三級毒品K 他命2 小包【（驗前毛重
    1.7 公克、驗後毛重1.6 公克），其中1 包（含袋毛重0.3
    公克）並非被告所售予丁○○，而係丁○○於前一日直接向
    「阿肥」者所購買者，另1 包（含袋毛重1.4 公克，該數量
    係參照證人丁○○於警訊中所證述）即為被告甲○○出售予
    丁○○者】，其中所包括被告甲○○所售予丁○○之疑似為
    第三級毒品K 他命之不明粉末1.4 公克，經高雄醫學大學附
    設中和紀念醫院鑑定結果，確含第三級毒品K 他命之成分，
    此有該院0000000 號之檢驗報告附偵查卷第16頁可稽。按近
    來政府為杜絕毒品氾濫，毒害人民甚深，再三宣導教民眾遠
    離毒品、媒體之報導既深且廣，對於毒品之禁絕，應為民眾
    所熟悉。又政府對於查緝施用、轉讓及販賣毒品無不嚴格執
    行，且販賣毒品罪更係重罪，設若無利可圖，衡情一般持有
    毒品者，當不致輕易將持有毒品交付他人。況且，第三級毒
    品K 他命價格不貲，且販賣第三級毒品K 他命係違法行為，
    非可公然為之，亦無公定之價格，不論任何包裝，均可任意
    分裝增減分量，每次買賣價量，亦可能隨時依雙方間之關係
    深淺、資力、需求量及對行情之認知、來源是否充裕、查緝
    是否嚴緊，購買者被查獲時供述購買對象之可能性風險之評
    估等，因而異其標準，並機動調整，非可一概而論，是販賣
    之利得除經坦承犯行或價量俱臻明確外，委難查得實情，販
    賣之人從價差或量差中牟利方式雖異，其意圖營利之非法販
    賣行為則一，足見被告甲○○上開販賣第三級毒品K 他命所
    為，確有牟利意圖，應可認定，事証明確，被告甲○○販賣
    K 他命予丁○○之自白核與事實相符，其犯行已堪認定。
二、按K 他命屬毒品危害防制條例第2 條第2 項第3 款所明定之
    第三級毒品。又毒品危害防制條例已於98年5 月20日修正公
    布，於98年11月20日生效施行，本件被告甲○○所犯毒品危
    害防制條例第4 條第3 項之法定刑，新法在得併科罰金刑均
    有提高（其中第3 項罰金刑由3 百萬元以下提高為7 百萬元
    以下），雖舊法本刑較輕有利於被告甲○○，惟新法第17條
    第1 項規定：「犯第4 條至第8 條、第10條或第11條之罪，
    供出毒品來源，因而查獲其他正犯或共犯者，減輕或免除其
    刑」，較之修正前第17條規定僅減輕其刑者，經綜合比較新
    、舊法結果，以新法有利於被告甲○○，是本件應適用有利
    於被告甲○○之修正後之毒品危害防制條例論處。是核被告
    甲○○所為，係犯修正後毒品危害防制條例第4 條第3 項之
    販賣第三級毒品罪。又被告甲○○於為警查獲後，有供出其
    毒品來源係向乙○○購得，並帶警前往乙○○住處抓到乙○○，乙○○嗣由警方另案移送檢察官偵辦，此經証人即承辦
    警員丙○○於本院審理時陳稱：「（問：被告有在地方法院
    供出販毒者乙○○，被告有向他買過兩次，而且被告說有帶
    警察去抓乙○○，是否有這回事？）答：我們是根據被告的
    供述請檢察官核發拘票搜索票去執行」「（問：是否查獲並
    且移送乙○○？是否有抓到他？）答：後來有查獲並且移送
    乙○○，有抓到他」「查獲乙○○是因為被告的供述筆錄，
    向檢察官聲請拘票及搜索票」等語（見99年8 月17日本院審
    判筆錄），並有警方即第四海巡隊移送乙○○涉有毒品危害
    防制條例第4 條第3 項販賣第三級毒品案之移送書、乙○○
    拘票、搜索票可稽（見本院本審即更二審卷第190 頁以下）
    ，足見被告甲○○確有供出毒品來源並查獲正犯乙○○，應
    依毒品危害防制條例第17條第1 項規定減輕其刑，又該條文
    有減輕或免除其刑之規定，應依刑法第66條規定，減輕其刑
    至三分之二。
三、原審予以論科，固非無見，惟查：（一）毒品危害防制條例
    已於98年5 月20日修正公布，於98年11月20日生效施行，本
    件被告所犯毒品危害防制條例第4 條第3 項之法定刑，新法
    在得併科罰金刑均有提高（其中第3 項罰金刑由3 百萬元以
    下提高為7 百萬元以下），雖舊法本刑較輕有利於被告甲○○，惟惟新法第17條第1 項規定：「犯第4 條至第8 條、第
    10條或第11條之罪，供出毒品來源，因而查獲其他正犯或共
    犯者，減輕或免除其刑」，較之修正前第17條規定僅減輕其
    刑者，經綜合比較新、舊法結果，以新法有利於被告甲○○
    ，是本件應適用有利於被告甲○○之修正後之毒品危害防制
    條例論處，原審未及比較新舊法，並適用有利於被告甲○○
    之新法，尚有未洽。（二）又被告甲○○確有供出毒品來源
    並查獲正犯乙○○，此已經警員丙○○陳明，並有警方即第
    四海巡隊移送乙○○涉有毒品危害防制條例第4 條第3 項販
    賣第三級毒品案之移送書、乙○○拘票、搜索票可稽，已如
    前述，（見本院本審即更二審卷第190 頁以下），原審未依
    毒品危害防制條例第17條供出毒品來源並查獲正犯之規定予
    以減輕其刑，亦有違誤。（三）原判決主文第1 項僅就該50
    0 元宣告沒收，漏未諭知「如全部或一部不能沒收時，應以
    其財產抵償之」，即有不適用法則之違失，亦有違誤。檢察
    官上訴指摘原判決不當，被告甲○○上訴指摘原判決量刑過
    重，均為有理由，原判決此部分既有可議，自應予撤銷改判
    。審酌被告甲○○明知販賣毒品係犯法行為，會造成毒品之
    流通，且使施用毒品者因而染上毒癮，危害國民身心健康，
    且影響社會治安，仍販賣K 他命予丁○○，固屬不該，惟其
    販賣之毒品K 他命數量不多僅1 小包，價值僅5 百元，嗣後
    其有供出毒品來源並帶警方查獲正犯乙○○，其於本院審理
    中已承認犯行，已知悔悟，其現在和春技術學院就學中，有
    學生証可証，及其動機、目的、手段、犯後態度等一切情狀
    ，爰從輕量處有期徒刑1 年8 月。又被告甲○○販賣第三級
    毒品K 他命所得500 元之代價，為因犯罪所得之財物，自應
    依毒品危害防制條例第19條第1 項之規定，諭知沒收，如全
    部或一部不能沒收時，以其財產抵償之。至警方於92年9 月
    18日自丁○○身上所起出之第三級毒品K 他命2 小包（合計
    驗前毛重1.7 公克、驗後毛重1.6 公克），其中1 包毛重1.
    4 公克部分即為被告甲○○所販售予丁○○之毒品，已如上
    述，然因檢驗單位已將2 包毒品混合檢驗，無法析離，故該
    部分均應由行政機關依毒品危害防制條例第18條第1 項中段
    規定宣告沒入銷燬之。再警方另於92年10月6 日自被告甲○○身上所起出之疑似為第三級毒品K 他命6 小包（驗前毛重
    5.2 公克、驗後毛重5.1 公克）及當日自高雄市○○街3號6
    樓處所扣得被告所有疑似為第三級毒品K 他命1 小罐（驗前
    毛重2.0 公克、驗後毛重1.9 公克）與第三級毒品FM212 顆
    （1 顆破損），經送高雄醫學大學附設中和紀念醫院檢驗，
    結果分別確定含第三級毒品K 他命及FM2 之成分，有報告編
    號為0000-000號、0000-000號、0000-000號之檢驗報告附卷
    可參（附偵卷第11頁、第13頁），另警方所扣得安眠藥3 顆
    及疑似為第二級毒品MDMA（搖頭丸）之半顆藍色藥錠，經送
    高雄醫學大學附設中和紀念醫院檢驗，結果分別確定均含第
    四級管制毒品Diazepam，有報告編號為0000-000號及0000-0
    00號檢驗報告附卷可憑（見原審卷第152 頁、偵查卷第11頁
    ），此部分無證據證明供本件販賣所用，然被告甲○○既無
    正當理由擅自持有該等物品，自亦應由行政機關依毒品危害
    防制條例第18條第1 項中段，宣告沒入銷燬之。再警方於92
    年10月6 日於高雄市○○街3 號6 樓處所扣得疑似為第二級
    毒品MDMA（搖頭丸）30顆粉紅色藥錠等物，經送鑑定，並無
    任何毒品反應，此有報告編號為0000-000號之檢驗報告附偵
    卷第11頁可參，是該部分即不在行政機關行政沒入之列。又
    扣案之拉鍊袋1 包、漏斗1 個、分裝勺2 個，為被告所有，
    供其施用K 他命所用之物，與被告甲○○販賣第三級毒品無
    涉，自不予宣告沒收。至於當日另扣案之行動電話乙支及便
    條紙1 張，均無證據證明與被告甲○○販賣第三級毒品之犯
    行有何相關，更非違禁物，是無從併予宣告沒收，附此敘明
    。
四、公訴意旨略以：被告甲○○基於販賣毒品之犯意，另於不詳
    時地購買不詳數量之第三級毒品K 他命，藏置於其女友楊智
    雯上開租屋處，並販賣予不詳姓名者，因認被告甲○○此部
    分亦涉有毒品危害防制條例第4 條第3 項之販賣第三級毒品
    罪嫌。訊據被告否認有此部分販賣第三級毒品，辯稱：沒有
    販賣K 他命予不詳姓名者等語。查此部分既無買者，亦未扣
    得其他之K 他命，無從查証，此外復無其他積極確切之證據
    足證被告甲○○有此部分犯行，應認不能證明被告甲○○此
    部分犯罪，惟公訴人認此部分與前開論罪部分，有連續犯之
    裁判上一罪關係，故此部分不另為無罪之諭知，併此明。
五、被告甲○○另犯轉讓第三級毒品罪部分，業經原審判刑確定
    ，此部分不予論列，附此說明。
據上論斷，應依刑事訴訟法第369 條第1 項前段、第364 條、第
299 條第1 項前段，修正後毒品危害防制條例第4 條第3 項、第
17條第1 項、第19條第1 項，刑法第2 條第1 項前段、第11條、
第66條後段，判決如主文。
本案經檢察官林應華到庭執行職務。
中    華    民    國    99    年    8     月    31    日
                  刑事第八庭    審判長法  官  洪兆隆
                                      法  官  郭玫利
                                      法  官  張盛喜
以上正本證明與原本無異。
如不服本判決應於收受本判決後10日內向本院提出上訴書狀，其
未敘述上訴理由者，並得於提起上訴後10日內向本院補提理由書
狀（均須按他造當事人之人數附繕本）「切勿逕送上級法院」。
中    華    民    國    99    年    8     月    31    日
                                      書記官  黃一秋
附錄本件判決論罪科刑法條：
修正後毒品危害防制條例第4 條
製造、運輸、販賣第一級毒品者，處死刑或無期徒刑；處無期徒
刑者，得併科新臺幣2 千萬元以下罰金。
製造、運輸、販賣第二級毒品者，處無期徒刑或7 年以上有期徒
刑，得併科新臺幣1千萬元以下罰金。
製造、運輸、販賣第三級毒品者，處5 年以上有期徒刑，得併科
新臺幣7百萬元以下罰金。
製造、運輸、販賣第四級毒品者，處3 年以上10年以下有期徒刑
，得併科新臺幣3 百萬元以下罰金。
製造、運輸、販賣專供製造或施用毒品之器具者，處1 年以上7
年以下有期徒刑，得併科新臺幣1 百萬元以下罰金。
前五項之未遂犯罰之。

司法院資訊處製作；財團法人民間司法改革基金會備份。
